臺灣臺南地方法院交通事件裁定　　　　 94年度交聲字第127號
移送機關　交通部公路總局嘉義區監理所麻豆監理站
受處分人
即異議人　甲○○
上列受處分人因違反道路交通管理處罰條例案件，對於交通部公
路總局嘉義區監理所麻豆監理站民國94年2月28日所為之裁決處
分（處分案號：麻監裁罰字第裁75-AIM200939號）聲明異議，本
院裁定如下：
    主  文
異議駁回。
    理  由
一、聲明異議意旨略以：受處分人即異議人甲○○於民國93年11
    月19日20時11分許，駕駛車牌號碼DUE-638號輕機車，由台
    北市○○路○段地下道騎駛出來，在基隆路一段與忠孝東路
    五段（市政府捷運站1號出口）交岔路口，綠燈右轉忠孝東
    路五段，被警察攔下開罰單，並說該路口有禁止標示，禁止
    機車綠燈右轉，一時之間，異議人也信以為真，簽名畫押。
    然依(一)中央法規標準法第18條 (從新從輕原則)，如在處理
    程序終結前，據以准許之法規有變更者，適用新規，舊法規
    有利於當事人，適用舊法。(二)行政程序法第7條 (比例原則)
    第2款，有多種同樣能達成目的方法時，應選擇對人民權益
    損害最少者。(三)在晚上20時11分許，如何在一出車流量多的
    地下道，雙目立刻看到禁止綠燈右轉的標誌，且綠燈禁止右
    轉實屬特例。從而，異議人不服原裁處，提起本件異議。
二、按汽車駕駛人轉彎時，不依標誌指示者，處（銀元）2百元
    以上6百元以下（即新台幣6百元以上1千8百元以下）罰鍰，
    並記違規點數1點，道路交通管理處罰條例第48條第2款及第
    63條第1項第1款分別定有明文。
三、經查：
  (一)本件受處分人即異議人甲○○於93年11月19日20時11分許，
    駕駛車牌號碼DUE-638號輕機車，行經台北市○○路○段與
    忠孝東路五段之設有禁止右轉標誌之路口，違反禁止右轉標
    誌右轉，而有不遵守道路交通標誌之違規事實，有台北市政
    府警察局北市警交大字第AIM200939號舉發違反道路交通管
    理事件通知單1紙附卷可稽。且異議人亦不否認於前開時間
    駕駛上開機車，行經該路口時，違反禁止右轉標誌右轉，而
    為警在上述地點攔停製單舉發之事實。
  (二)異議人雖辯稱：在晚上20時11分許，如何在一出車流量多的
    地下道，雙目立刻看到禁止綠燈右轉的標誌，且綠燈禁止右
    轉實屬特例云云。然查，經本院依職權函詢台北市政府警察
    局信義分局本件舉發情形：『本案係「違反禁止右轉標誌右
    轉」攔停舉發案件，查據舉發員警證稱，甲○○君93年11月
    19日20時11分騎乘DUE-638號輕型機車行至本市○○路○段
    車行地下道與忠孝東路五段路口時，未依標誌指示及逕行右
    轉（南轉東方向），經本分局員警攔查並製單舉發「違反禁
    止右轉標誌右轉」（基隆路車行地下道松壽路入口處已設置
    禁制牌面告示用路人基隆路車行地下道僅准直行基隆路；另
    於北上出口之門型架上明顯處，懸掛禁止右轉標誌，下方並
    有副牌註明「地下道」，並於地面車道繪設直指向箭頭告知
    駕駛人僅准直行基隆路；另基隆路一段與忠孝東路交叉路口
    之東南角之號誌桿上亦懸掛禁止左、右轉標誌，下方並有副
    牌註明「地下道」）。本案交通違規事實明確』等情，有台
    北市政府警察局信義分局94年4月18日北市警信分交字第094
    31098400號函暨所附違規地點現場照片4張等在卷足憑。依
    上，異議人駕駛上開機車，自台北市○○路與松壽路口進入
    該基隆路車行地下道時起，至基隆路一段與忠孝東路五段之
    該地下道出口處時止，計有4處明顯可見之「禁止右轉標誌
    （僅准直行基隆路）」，是異議人駕駛機車行經該處，當可
    輕易發現該禁制標誌；故異議人所辯上情，顯係事後避責之
    詞，不足採信。從而，異議人於前揭時、地駕駛機車，有不
    依道路交通標誌指示之違規行為，應可認定。
  (三)異議人甲○○前述不依標誌號誌指示之違規事實，行為時間
    係93年11月19日，其行為後迄今，上開道路交通管理處罰條
    例第48條第2款及第63條第1項第1款規定，均無修正或變更
    ，是當無所謂「據以准許之法規有變更」之從新從輕原則之
    適用。準此，異議人辯稱：應依中央法規標準法第18條規定
    ，依「從新從輕原則」適用新法或有利於當事人之舊法云云
    ，尚有誤會。又異議人甲○○之前述違規行為，應受罰鍰及
    記點等處分，係道路交通管理處罰條例第48條第2款及第63
    條第1項第1款所明文規定，移送機關即交通部公路總局嘉義
    區監理所麻豆監理站，於查明異議人之上開違規事實明確後
    ，僅得依照前開道路交通管理處罰條例及違反道路交通管理
    事件統一裁罰基準表上之相關規定，對於異議人做出合法之
    裁處，於此情形下，移送機關並無採取其他異於罰鍰及記點
    方式之裁量權存在，是本件裁決處分，經核與行政程序法第
    7條：行政行為，有多種同樣能達成目的之方法時，應選擇
    對人民權益損害最少者之「比例原則」規定應屬無涉。從而
    ，異議人前述所辯：本件裁決有違「比例原則」規定云云，
    顯係誤解，而不足採信。均附此說明。
四、綜上所述，本件受處分人即異議人甲○○於前揭時、地駕駛
    機車右轉彎時，有不依道路交通標誌之指示之違規事實，既
    可認定，則移送機關即交通部公路局嘉義區監理所麻豆監理
    站據此援引前開道路交通管理處罰條例第48條第2款、第63
    條第1項第1款等規定，並參酌違反道路交通管理事件統一裁
    罰標準表之相關內容，裁處異議人罰鍰新台幣1千8百元，並
    記違規點數1點，於法即無不當。從而，本件異議人之異議
    ，經核無並理由，應予駁回。
五、據上論斷，應依道路交通案件處理辦法第19條，裁定如主文
    。
中　　華　　民　　國　　94　　年　　5 　　月　　19　　日
                  交通法庭  法　官　洪榮家
以上正本證明與原本無異。
如不服本裁定應於送達後5日內向本院提出抗告狀（應附繕本）
。
                            書記官  陳志德
中　　華　　民　　國　　94　　年　　5 　　月　　19　　日
